【裁判字號】    99,台上,1311
【裁判日期】    990304
【裁判案由】    違反兒童及少年性交易防制條例
【裁判全文】
最高法院刑事判決            九十九年度台上字第一三一一號
上  訴  人  甲○○
            乙○○
上 列一 人
選任辯護人  郭重鑾律師
上列上訴人等因違反兒童及少年性交易防制條例案件，不服台灣
高等法院花蓮分院中華民國九十八年十一月三十日第二審更審判
決（九十八年度上更(一)字第一三號，起訴案號：台灣台東地方法
院檢察署九十二年度少連偵字第一號、九十二年度偵字第二三二
二號），提起上訴，本院判決如下：
    主  文
上訴駁回。
    理  由
按刑事訴訟法第三百七十七條規定：上訴於第三審法院，非以判
決違背法令為理由，不得為之；是提起第三審上訴，應以原判決
違背法令為理由，係屬法定要件。如果上訴理由書狀並未依據卷
內訴訟資料具體指摘原判決不適用何種法則或如何適用不當；或
所指摘原判決違法情事，顯與法律規定得為第三審上訴理由之違
法情形不相適合；均應認其上訴為違背法律上之程式，予以駁回
。本件原判決撤銷第一審之科刑判決，變更檢察官起訴法條，改
判論處上訴人甲○○、乙○○共同以意圖營利而容留使未滿十八
歲之人為性交易為常業罪刑（各處有期徒刑五年二月，均併科罰
金新台幣十萬元，罰金如易服勞役均以新台幣一千元折算一日）
。甲○○之上訴意旨略稱：（一）甲○○於民國九十一年十月十
一日至同年月二十三日東之鄉小吃部營業期間，適擔任○○市民
代表會主席，另又從事水果批發、零售生意及開設補習班，自難
認係意圖營利容留未滿十八歲之人為性交易之常業犯；而各該共
同正犯是否均合乎常業犯之要件，應依具體事實分別認定之，不
得因正犯乙○○合乎常業犯之要件，即謂甲○○亦屬常業犯。原
判決未詳敘論甲○○為常業犯之證據及其理由，自屬理由不備。
（二）原判決認於甲○○行為時，兒童及少年性交易防制條例第
二十三條第三項常業犯之規定及刑法第五十六條連續犯之規定，
均尚未刪除，經比較新舊法規定，應適用有利於甲○○之前揭常
業犯規定論處，顯有適用法則不當之違法。（三）在東之鄉小吃
部陪酒之未滿十八歲少女即代號00000000（七十三年十二月二十
一日生，真實姓名、年籍詳卷）、00000000（七十五年一月十日
生，真實姓名、年籍詳卷）、00000000（七十六年九月八日生，
真實姓名、年籍詳卷）、00000000（七十六年七月十七日生，真
實姓名、年籍詳卷）、00000000（七十四年一月六日生，真實姓
名、年籍詳卷）、00000000（七十五年四月十一日生，真實姓名
、年籍詳卷）、00000000（七十四年五月十九日生，真實姓名、
年籍詳卷）等七名少女，以及該小吃部服務員李○○、李○○、
鍾○○、黃○○、尤○○等人，於第一次警詢時，均未提及甲○
○係該小吃部之實際負責人，直至員警尤○○、曾○○、翟○○
於九十一年十一月十八日赴○○國軍總醫院○○康復之家詢問該
七名未滿十八歲之少女，並提示甲○○、何金仕之口卡照片後，
渠等始指認甲○○係○○○小吃部之實際負責人，惟供彼等指認
之何金仕口卡係五十九年十月間印製、甲○○口卡乃八十二年三
月間印製，其上照片均為十年前之舊照片，該七名少女復供稱：
至東之鄉小吃部工作僅一天或二天不等，加上該小吃部燈光昏暗
、出入人員眾多，渠等能否憑歷時十年以上之舊照片，為正確之
指認，已非無疑；況且甲○○於警方製作第一次警詢筆錄之前，
從未見過該七名少女，其如何引誘、容留該等少女為猥褻之性交
易﹖又甲○○當時係○○市民代表會主席，難免得罪他人而不自
知，員警尤○○、曾○○、翟○○為何赴○○國軍總醫院○○康
復之家詢問該七名未滿十八歲之少女？是否有挾怨報復之情事？
渠等製作之第二次警詢筆錄，不但違反警察機關實施指認犯罪嫌
疑人之程序，且未錄音、錄影存證，該等警詢筆錄應無證據能力
。
（四）該七名未滿十八歲少女先後於警詢、偵查、第一審及原審
之指證，不但前後不一，彼此間亦有相互矛盾之情形，均非可採
。其中00000000於第一審已改稱：主持應徵的是女的，甲○○未
參與應徵，到警局才知道誰是老闆、誰是經理，警察來時甲○○
並未在場等語；證人劉○○復證稱：○○○小吃部被查獲當晚，
因甲○○係○○市民代表會主席，與伊先赴分局刑事組關心○○
市民代表陳○○遭人毆傷之事，至晚間八時許離開，又到○○餐
廳用餐等語；足證00000000根本未見過甲○○，其在警詢及檢察
官偵查中之指證，顯非可採。另00000000於第一審乃供稱：沒有
與甲○○談過話，於警詢中因為甲○○站在吧，以為他是老闆
等語，在偵查中亦結證稱：甲○○並非應徵伊之人，也沒有聽人
稱呼他主席云云，而甲○○自九十一年十月二十二日下午起，即
與陳榮枝同處，直至同日晚間十一時酒醉返家時止，當日根本未
到○○○小吃部；九十一年十月二十三日下午，甲○○則係與證
人劉○○同赴○○分局，亦未到該小吃部等情，亦經證人劉○○
、陳○○分別在第一審證述綦詳，足見00000000所稱：甲○○站
在吧云云，並非事實。又證人00000000在第一審係證稱：在○
○○小吃部未見過甲○○，被抓時聽被查獲的人說他是老闆等語
，則其於警詢及偵查中憑口卡指認係甲○○邀伊至該小吃部上班
云云，自非可採。更何況該小吃部服務員李○○、李○○、鍾○
○、黃○○、尤○○等人在偵審中，均一致指證渠等係乙○○應
徵錄用，甲○○僅到該小吃部找朋友，該小吃部由李○○管理等
語，原判決不採納上揭有利於甲○○之證據，未說明理由，顯
有理由不備之違法。乙○○之上訴意旨略稱：（一）證人蔡○○
於第一審證稱：「（問：妳寫給法院的信，有提到『東之鄉』是
甲○○開的，妳怎麼知道﹖）洪○○有先來告訴我，我才知道」
、「他們七月開一次庭，乙○○的朋友洪○○跟她一起去開庭，
回來後跟我說：『甲○○要選議員，要乙○○頂罪』，說要拉我
進去」，前後一致；而乙○○於警詢、偵查及原法院上訴審供稱
：僅在該小吃部擔任會計云云，復與甲○○在偵查中供稱：伊知
道乙○○在東之鄉小吃部是擔任會計職務等語相符，足見乙○○
並未參與該小吃部因意圖營利而就系爭性交易所得三、七分帳之
犯行。事實上，乙○○係因甲○○告以要選議員不能出事，始遭
李某利用，為其頂罪，而為不實供述，原判決未說明乙○○上開
辯解不足採信及不採納證人蔡○○前揭有利於乙○○證述之理由
，又未依職權傳喚證人洪○○到庭究明事實真相，以及查證甲○
○出資為乙○○委請律師與囑咐如何應訊之過程，顯有證據調查
未盡及理由不備之違法。（二）原判決事實欄雖認定乙○○係與
甲○○共同以意圖營利引誘、容留未滿十八歲之少女為猥褻之性
交易為常業，惟於理由內未說明乙○○曾否因意圖營利，而與
為性交易之少女就性交易所得三、七分帳？以及其曾否告知該等
少女工作之性質，自屬理由不備。（三）本件為猥褻性交易之七
名未滿十八歲少女，於警詢及偵審中均一致證稱：係由實際老闆
甲○○告知工作性質，並與老闆三、七分帳等語，從未指證：老
闆是乙○○，係向乙○○應徵工作，乙○○工作之櫃可目睹小
姐跳舞、陪酒之情形等情，證人00000000於第一審證稱：乙○○
係經理，是她叫小姐穿著內衣輪流在台上跳舞，並坐在客人腿上
讓客人撫摸收取小費，乙○○在會計櫃裡面，可以看到小姐跳
舞、陪酒之情形等語，以及證人00000000在偵查中證稱：乙○○
都待在櫃裡面，可以看到小姐跳舞、陪酒云云，顯與本案其他
證人之證述不同，原判決竟採納作為判決之基礎，有證據上理由
矛盾之違法。（四）原判決事實欄雖認定：「乙○○為招呼店內
之客人，另僱用有幫助犯意聯絡之李○○、李○○、鍾○○、黃
○○、尤○○等人，擔任少爺及負責過濾客人等工作」，惟於理
由內未說明李○○等人究係如何幫助上訴人等實行本件犯行，
以及憑何證據認定李榮興等人尚負責過濾客人之工作等情，顯有
理由不備及證據調查未盡之違法。（五）乙○○於警詢、偵查及
原法院上訴審供稱：僅在該小吃部擔任會計云云，與甲○○在偵
查中供稱：伊知道乙○○在○○○小吃部是擔任會計職務等語相
符，足見乙○○並未參與該小吃部意圖營利與上述未滿十八歲少
女就性交易所得三、七分帳之行為，其既非該小吃部實際負責人
，則意圖營利引誘、容留該七名未滿十八歲之少女為猥褻性交易
者，究係甲○○﹖抑或另有他人﹖原審未予查明，即遽認上訴人
等係共同意圖營利容留該等少女與人為猥褻性交易之常業犯，其
採證自屬與法有違各等語。
惟查：原判決依憑調查證據之結果並綜合卷內證據資料，認定上
訴人等分別有其事實欄所載之犯行，已於理由內詳敘其調查證據
之結果及取捨證據認定之理由，並就上訴人等否認犯罪所持之辯
解，認均非可採，以及證人劉○○、陳○○於第一審、尤正廷在
原審之證述，認皆非可執為有利於上訴人等認定之依據，分別予
以指駁或說明。復說明其援引作為判決基礎之證據資料均具有證
據能力所憑之理由（含前述七名未滿十八歲少女之第二次警詢陳
述，見原判決正本第三頁第十六行至第五頁第十八行）。另又綜
合卷內證據資料，說明認定上訴人等容留未滿十八歲之系爭少女
與人為猥褻之性交易，確為意圖營利及彼等均屬本罪之常業犯所
憑的證據及其理由（見原判決正本第十四頁第二二行至第十六頁
第四行）。從形式上觀察，原判決並無理由不備、證據上理由矛
盾、採證違背證據法則、證據調查未盡及適用法則不當等違背法
令之情形；原判決亦非單以正犯乙○○係本罪之常業犯，即推認
甲○○亦屬常業犯。甲○○上訴意旨（一）、（三）、（四）、
乙○○上訴意旨（一）、（三）均置原判決事實欄明確認定及理
由內已詳細說明之事項於不顧，或仍執其非常業犯云云，指摘原
判決理由不備；或徒憑己意就事實審法院採證認事、證據取捨及
證明力自由判斷職權之合法行使，再為單純事實上爭執；或猶執
原判決已敘明非可採信之否認犯罪辯解及非可執為有利於甲○○
認定之證人劉○○、陳○○、尤○○證述，指摘原判決理由不備
；均不足以辨識原判決已具備違背法令之形式要件。又上訴人等
行為後，於原審為裁判時，兒童及少年性交易防制條例第二十三
條已刪除常業犯之規定，而刑法亦刪除連續犯之規定，原審乃比
較新舊法規定，於理由內說明：「被告二人（即上訴人等，下同
）行為後，兒童及少年性交易防制條例已於九十四年二月五日修
正公布施行，於同年二月七日生效。修正前兒童及少年性交易防
制條例第二十三條第三項規定：『以犯前項之罪為常業者，處五
年以上有期徒刑，應併科新台幣一千萬元以下罰金』，九十四年
二月五日修正後兒童及少年性交易防制條例第二十三條第三項規
定：『以犯前項之罪為常業者，處五年以上有期徒刑，併科新台
幣七百萬元以下之罰金』；該修正條例再配合刑法修正刪除連續
犯、常業犯，於九十五年五月三十日修正，於同年七月一日施行
，將原第二十三條第三項常業犯之規定刪除，改依同條第二項處
罰，法律有所變更。再所謂常業犯，指以犯罪為日常之職業、賴
以維生而言，其本質乃多數行為之集合或一定行為之反覆實施，
若依修正後即裁判時法之規定，被告二人將被論以上開條例第二
十三條第二項之數罪，併罰之結果其最高度有期徒刑將逾十五年
但不得逾三十年（修正後刑法第五十一條第五款參照），較之修
正前之同條例第二十三條第三項之最高本刑有期徒刑十五年為重
，而不利於被告二人，依刑法第二條第一項前段，自應適用有利
於被告二人之修正前兒童及少年性交易防制條例第二十三條第三
項規定」，自未違法。甲○○上訴意旨（二）主張原判決論其為
常業犯，有適用法則不當之違法云云，殊屬誤會。而就證人前後
不一之供述，敘明採納何部分作為判決之基礎時，原即含有摒棄
與其相異部分之意，此乃證據取捨之當然結果，毋庸於判決理由
內一一敘明；原審就其援引作為判決基礎之前述七名未滿十八歲
少女之證述，已於判決理由內一一敘明，此即含有摒棄該等證人
其餘相異供述之意，原判決就上開證人於第一審另所為之有利供
述，未逐一說明不予採納之理由，自非理由不備。甲○○上訴意
旨（四）另以此指摘原判決理由不備，自非適法。又共同正犯，
在犯意聯絡之範圍內，應就他正犯所實行之行為，同負其責。依
原判決事實認定，乙○○係與甲○○共同基於意圖營利引誘、容
留未滿十八歲之未成年少女與人為猥褻性交易之不確定故意，共
同實行為本件違反修正前兒童及少年性交易防制條例第二十三條
第三項之犯行，而其理由說明亦係如此；則該東之鄉小吃部之實
際負責人，以及引誘前述未滿十八歲之少女為猥褻性交易，並告
知彼等工作內容暨與彼等就性交易所得三、七分帳者，縱令係甲
○○，惟乙○○既為該小吃部會計，與甲○○又有共同犯本罪之
犯意聯絡及行為分擔，基於正犯責任共通原則，乙○○對該等行
為，仍應同負其責。證人蔡○○於第一審證稱：「（問：妳寫給
法院的信，有提到『○○○』是甲○○開的，妳怎麼知道﹖）洪
淑惠有先來告訴我，我才知道」，以及甲○○為求脫罪，事後央
請乙○○一人承擔罪責等情，即令屬實，亦無從動搖原判決所為
乙○○應與甲○○就本件犯行共同負責之事實認定，蔡○○上揭
證述，對乙○○既非必然有利，自毋庸於判決理由內一一說明；
又甲○○是否出資為乙○○委請律師並囑咐其如何應訊等情及證
人洪○○亦均因與本件待證事項無關，即無傳喚調查之必要。乙
○○上訴意旨（一）、（二）、（五）或執原審未說明不採納蔡
心遠前揭證述之理由，又未依職權查證甲○○是否出資為乙○○
委請律師並囑咐其如何應訊及傳喚洪○○到庭作證云云，指摘原
判決證據調查未盡及理由不備；或以原判決未說明乙○○曾否因
意圖營利，而與為性交易之少女就性交易所得三、七分帳，以及
曾否告知該等為性交易之女子工作性質等語，指摘原判決理由不
備；或猶執伊僅擔任會計工作，該東之鄉小吃部之實際負責人另
有其人云云，指摘原判決採證違法；均與法律規定得為第三審上
訴理由之違法情形不相適合。至於原判決認定幫助上訴人等實行
本件犯行之李○○、李○○、鍾○○、黃○○、尤○○等人，究
係為如何之幫助行為及彼等是否擔負過濾客人之工作等情，僅關
係李○○、李○○、鍾○○、黃○○、尤○○等人應否構成本件
犯罪之幫助犯，與上訴人等是否共同實行本件犯罪之認定無關，
既無調查之必要性，亦毋庸於判決理由內一一敘明。乙○○上訴
意旨（四）執此指摘原判決證據調查未盡及理由不備，殊屬誤會
。綜上所論，本件上訴人等之上訴，均屬違背法律上之程式，俱
予駁回。
據上論結，應依刑事訴訟法第三百九十五條前段，判決如主文。
中    華    民    國  九十九  年    三    月    四    日
                      最高法院刑事第七庭
                          審判長法官  林  永  茂
                                法官  蘇  振  堂
                                法官  蕭  仰  歸
                                法官  林  立  華
                                法官  劉  介  民
本件正本證明與原本無異
                                      書  記  官
中    華    民    國  九十九  年    三    月   十五   日
                                                       s

司法院資訊處製作；財團法人民間司法改革基金會備份。
